【裁判字號】    91,訴,55
【裁判日期】    920121
【裁判案由】    違反臺灣地區與大陸地區人民關係條例等
【裁判全文】
福建金門地方法院刑事判決                            九十一年度訴字第五五號
    公  訴  人  福建金門地方法院檢察署檢察官
    被      告  丙○○
    選任辯護人  江來盛律師
    被      告  乙○○
                甲○○
右列被告因偽造文書案件，經檢察官提起公訴（九十一年度偵字第二二八、四三八號
），本院判決如左：
    主  文
丙○○、乙○○、甲○○共同偽造公印文，丙○○處有期徒刑壹年貳月，乙○○處有
期徒刑壹年肆月、甲○○處有期徒刑捌月。
偽造之「林敏惠」名義身分證壹張沒收。
    事  實
一、丙○○、乙○○（於民國八十五年間因違法建築法罪經法院判處有期徒刑二月，
    八十六年二月十三日易科罰金執行完畢，於本案不構成累犯。）與自稱為「阿西
    」、「阿炮」、及二名姓名不詳之成年男子，共同基於非法引進大陸地區人民來
    台工作，居間牟得不法利益之犯意，乃與大陸地區人蛇集團聯繫，由大陸地區人
    蛇集團負責媒介有意進入台灣地區工作者，並安排偷渡至福建省金門縣，再由不
    詳姓名男子接船，帶往阿炮所指定之乙○○住處金門縣金湖鎮塔后四一之二號藏
    匿，再由丙○○前往金門安排大陸地區人民進入台灣。
二、民國（以下同）九十一年三月中旬，丙○○上網認識綽號「阿西」之成年男子，
    事後「阿西」打電話給丙○○，約定以新台幣（以下同）三萬元之代價，由丙○○前往金門帶大陸地區女子至台灣台中。同年五月十九日晚上七時許，大陸地區
    女子甲○○透過大陸地區人蛇集團安排，在大陸廈門港搭乘舢舨出發，非法進入
    我國國境，約於同日晚上八時許，從金門縣不知名的海邊上岸，隨即由一名不知
    名之男子接應，該不知名之男子乃將甲○○帶往乙○○位於金門縣金湖鎮塔后四
    一之二號住處藏匿，乙○○並與丙○○取得聯繫，翌（二十）日上午十時許，乙○○即帶甲○○至金門縣金湖鎮○○路照相館照個人照，丙○○則從台中搭乘上
    午九時十五分的立榮航空公司班機至金門，約於同日十時十五分到達，丙○○在
    尚義機場等候。乙○○於同日中午十二時三十分許，將甲○○的照片送至尚義機
    場，由丙○○攜帶照片搭乘同日下午一時十五分的立榮航空公司班機回台中，再
    於同日下午二時三十分許，在台中市○○路與梅亭街口之中華電信門口，丙○○
    將照片交給一名姓名不詳之男子，以偽造「內政部印」等公印文之方式偽造成「
    林敏惠」名義之身分證，足以生損害於林敏惠。翌（二十一）日上午七時四十分
    許，在台中市○○路與甘肅路口，該不詳姓名男子再將該偽造之「林敏惠」身分
    證交給丙○○，丙○○再從台中搭乘同日上午十時二十分之立榮航空公司班機至
    金門，並在尚義機場等候，同日下午一時許，乙○○將甲○○帶往尚義機場與丙○○會合，丙○○將偽造身分證交給乙○○，由乙○○交給甲○○觀看後，即再
    交回丙○○，由丙○○為甲○○購買同日下午一時四十五分從金門往台中之機票
    ，丙○○於同日下午一時十五分許，帶領甲○○出境，甲○○持前揭偽造身分證
    通關行使時，為警當場識破查獲，足以生損害於警方對於旅客入出境檢查之正確
    性，並扣得前開偽造身分證一枚，而循線查出上情。
三、案經金門縣警察局移送福建金門地方法院檢察署檢察官偵查起訴。
    理  由
一、被告丙○○於案發時雖為現役軍人（服役軍種陸軍，八十八年四月九日入伍，九
    十一年八月二十七日退役），惟所犯係陸海空軍刑法及其特別法以外之罪，依軍
    事審判法第一條第一項之規定，本院自有審判權，核先敘明。
二、右揭犯罪事實，業據被告丙○○、甲○○坦承不諱；被告乙○○則矢口否認有前
    揭之犯行，辯稱：伊只是受朋友「阿炮」之託提供住宿，是因為丙○○說要辦理
    證件，才與丙○○帶甲○○前去拍照，伊只是懷疑甲○○可能是大陸地區人民，
    但不能確定，亦不知道照相是為了偽造身分證云云。經查（一）被告等之犯行業
    經被告丙○○與甲○○二人供述明確，並有扣案之偽造身分證一枚、旅客艙單在
    卷可稽。（二）被告丙○○帶給甲○○之「林敏惠」身分證經送鑑定結果，無浮
    水印且印刷紋線均與標準身分證樣張不符，顯係偽造之身分證，有內政部警政署
    刑事警察局鑑驗通知書附卷足憑。（三）依被告丙○○於警訊中所供，係被告乙○○打電話囑咐被告丙○○購買被告甲○○至台中之機票，並由被告乙○○在尚
    義機場將被告甲○○交付被告丙○○等情，被告乙○○所辯不知甲○○為大陸人
    及照片目的係偽造身分證等情，與事實不符，難以採信。本件事證明確，被告等
    犯行堪以認定。
三、按國民身分證屬於品行、能力、服務之其他相類證書之一種；又按「偽造公印，
    刑法第二百十八條既有獨立處罰之規定，且較刑法第二百十二條之處罰為重，則
    於偽造刑法第二百十二條之文書同時偽造公印者，即難僅論以該條之罪，而致刑
    法第二百十八條處刑較重之罪於不問。」司法院大法官會議第八十二號解釋闡述
    甚詳。核被告丙○○、乙○○、甲○○等所為，均係犯刑法第二百十六條、第二
    百十二條之行使偽造特種文書罪及第二百十八條第一項之偽造公印文罪。被告等
    偽造偽造特種文書之低度行為應為行使之高度行為為所吸收，不另論罪。被告甲○○另涉國家安全法第六條第一項之未經許可入境罪。被告丙○○與乙○○另違
    反臺灣地區與大陸地區人民關係條例第十五條第一款不得使大陸地區人民非法進
    入台灣地區之規定，應依同條例第七十九條第一項之規定處罰；且渠等將非法入
    境之大陸地區人民甲○○藏匿於乙○○住處，係犯刑法第一百六十四條第一項藏
    匿人犯罪。被告丙○○、乙○○二人間就違反臺灣地區與大陸地區人民關係條例
    行為、藏匿人犯罪；及與被告甲○○間就行使偽造特種文書罪、偽造公印文行為
    部分，分別與「阿西」、「阿炮」及二名不詳姓名成年男子間，有犯意之聯絡，
    行為之分擔，均為共同正犯。被告丙○○、乙○○所犯四罪間，及甲○○所犯上
    開三罪間，有方法目的之牽連關係，為牽連犯，應從一重之偽造公印文罪處斷。
    又檢察官就被告丙○○與乙○○部分，雖未引用刑法第一百六十四條第一項藏匿
    人犯罪，惟起訴書就該部分之事實既已敘及，本院自得併予審理。爰分別審酌被
    告等犯罪之動機、目的、手段、品行、智識程度、所生危害及犯罪後之態度等一
    切情狀，各量處如主文所示之刑，以資懲儆。扣案之偽造身分證為被告等所有供
    犯罪所用之物，應依法宣告沒收。至偽造之公印文，係偽造身分證之一部分，爰
    不另依刑法第二百十九條規定重複諭知沒收，併此敘明。
四、據上論斷，應依刑事訴訟法第二百九十九條第一項前段、國家安全法第六條第一
    項、臺灣地區與大陸地區人民關係條例第十五條第一款、第七十九條第一項、刑
    法第十一條前段、第二十八條、第一百六十四條第一項、第二百十二條、第二百
    十六條、第二百十八條第一項、第五十五條、第三十八條第一項第二款、罰金罰
    鍰提高標準條例第一條前段，判決如主文。
本案經檢察官宋重和到庭執行職務
中      華      民      國    九十二    年      一      月    二十一    日
                                      福建金門地方法院刑事庭
                                          法  官  魏玉英
右正本證明與原本無異。
如不服本判決，應於判決送達後十日內，向本院提出上訴狀。
                                          書記官  許永溪
中    華    民    國      九十二        年      一      月    二十一    日
附錄論罪科刑法條全文：
中華民國刑法第一百六十四條第一項
藏匿犯人或依法逮捕拘禁之脫逃人或使之隱蔽者，處二年以下有期徒刑、拘役或五百
元以下罰金。
中華民國刑法第二百一十六條第一項：
行使第二百十條至第二百十五條之文書者，依偽造、變造文書或登載不實事項或使登
載不實事項之規定處斷。
中華民國刑法第二百一十二條：
偽造、變造護照、旅券、免許證、特許證及關於品行、能力服務或其他相類之證書、
介紹書，足以生損害於公眾或他人者，處一年以下有期徒刑、拘役或三百元以下罰金
。
中華民國刑法第二百一十八條第一項：
偽造公印或公印文者，處五年以下有期徒刑。
臺灣地區與大陸地區人民關係條例第十五條第一款：
左列行為不得為之：
一  使大陸地區人民非法進入臺灣地區。
臺灣地區與大陸地區人民關係條例第七十九條第一項：
違反第十五條第一款規定者，處五年以下有期徒刑、拘役或科或併科新台幣五十萬元
以下罰金。
國家安全法第六條第一項：
違反第三條第一項規定未經許可入出境者，處三年以下有期徒刑、拘役或科或併科新
臺幣九萬元以下罰金。


司法院資訊處製作；財團法人民間司法改革基金會備份。
